【裁判字號】    98,建上,11
【裁判日期】    981111
【裁判案由】    給付工程款
【裁判全文】
臺灣高等法院臺中分院民事判決          98年度建上字第11號
上  訴  人  上壹營造有限公司
法定代理人  乙○○
訴訟代理人  丙○○
            張繼準律師
複代理人    莊惠祺律師
被上訴人    南投縣政府
法定代理人  甲○○
訴訟代理人  張國楨律師
上列當事人間給付工程款事件，上訴人對於中華民國97年11月19
日臺灣南投地方法院96年度建字第2號第一審判決提起上訴，本
院於民國98年10月28日辯論終結，玆判決如下：
    主  文
原判決關於駁回上訴人後開第二項之訴部分，並訴訟費用之裁判
廢棄。
被上訴人應給付上訴人新台幣五十九萬六千二百四十四元，及自
民國九十六年二月十六日起至清償日止，按年利率百分之五計算
之利息。
其餘上訴駁回。
第一、二審訴訟費用，由被上訴人負擔百分之二十七，餘由上訴
人負擔。
    事實及理由
一、上訴人主張：其於民國（下同）88年8月間承攬被上訴人所
    發包崎腳排水改善工程第二期（下稱系爭工程），並邀同訴
    外人友臣營造有限公司（下稱友臣公司）為連帶保證人與被
    上訴人簽訂工程契約（下稱系爭契約），約定總價為新台幣
    （下同）1180萬元，竣工期限為150個工作天，因被上訴人
    就沿線工程用地遲未解決致上訴人無法施工，工程延宕非可
    歸責於上訴人。嗣被上訴人於92年7月15日函知上訴人稱：
    「本案經測量公司現地實測結果發現貴公司未依契約圖說施
    工（護岸線型及高程皆不符）」等語，要求上訴人於接獲通
    知次日起10日內進場改正缺失，上訴人於92年7月24日回函
    駁斥，惟未獲置理。被上訴人竟於93年12月15日函知友臣公
    司進場施工，然友臣公司於94年7月5日進場施工後至工程完
    工驗收止，被上訴人竟未命訴外人友臣公司將施工錯誤之「
    護岸線型及高程皆不符」部份進行改正，顯見該被上訴人所
    指上訴人施工錯誤之「護岸線型及高程皆不符」部分並非重
    要。詎被上訴人竟未通知上訴人履約施作未完成之工程，被
    上訴人通知友臣公司進場施工，於法未合。被上訴人於通知
    友臣公司進場施工時，並未通知上訴人會勘已完成部分之工
    程，上訴人於95年11月25日與友臣公司及測量人員丁○○前
    往現場，測量友臣公司進場施工前，上訴人已完成之工程，
    並依友臣公司提出之變更設計圖核算，測量結果友臣公司實
    際施工數量之金額為137萬0703元，而友臣公司向被上訴人
    領取工程款為299萬2210元，經計算後上訴人實際施工數量
    之金額為162萬1507元。依被上訴人所製作之工程竣工驗收
    表所載1至12項總金額為606萬1312.03元，扣除友臣公司施
    作之6至12項工程金額後為524萬5291.94元，以上開金額計
    算，上訴人與友臣公司之施工比例為86.5%與13.5%，被上訴
    人所製作之工程竣工驗收表所載驗收結算金額為711萬6190
    元，扣除訴外人友臣公司施作之94萬7329元後，上訴人施作
    應領取之工程款應為616萬8861元，惟被上訴人僅給付上訴
    人工程款412萬3980元，被上訴人應再給付上訴人204萬4881
    元，再加計上訴人按圖施工，卻為被上訴人打除部分金額17
    萬6790元，合計被上訴人應再給付上訴人222萬1671元等情
    ，爰依承攬契約之法律關係，求為命：被上訴人應給付上訴
    人222萬1671元，及其中168萬9713元自起訴狀繕本送達翌日
    起，其中53萬1958元自民事起訴理由補充(七)狀繕本送達翌日
    起，均至清償日止，按年利率5%計算利息之判決（原審判決
    駁回上訴人之請求，上訴人聲明不服。上訴人於本院98年3
    月2日準備程序時主張追加依不當得利之法律關係請求，嗣
    於98年9月28日準備程序期日表明不予追加，應認未追加依
    不當得利法律關係請求，先予敘明）。
二、被上訴人則以：上訴人曾訴請被上訴人國家賠償，經台灣南
    投地方法院94年度國字第2號及本院95年度上國字第3號判決
    認定系爭工程係因可歸責於上訴人之事由，致延誤履約期限
    且情節重大。系爭工程雖曾因沿線工程用地問題暫時停工，
    惟經89年11月2日、90年3月16日召開協調會，已決議於90年
    3月30日起復工，惟上訴人嗣拒絕依協議結論履行，遲未復
    工，被上訴人曾於90年6月8日、9月10日、10月2日、11月5
    日、11月20日、91年4月9日、6月4日，多次函催上訴人儘速
    趕工，均未獲置理。被上訴人始依系爭契約書第二十三條第
    三項約定，於93年11月15日函請友臣公司進場施工，友臣公
    司於94年8月13日完工，友臣公司因施作系爭工程支出之混
    凝土、鋼筋、機具費用及工資等約為274萬餘元，加計管理
    費7%、營業稅5%，施作成本為308萬7811元，其領取工程款
    299萬2210元，未逾其應領取之款項。本件係因上訴人拒不
    履約，被上訴人始於93年11月15日以府流利字第0930212860
    0號函通知上訴人，依系爭契約第二十三條第三項約定，將
    系爭工程交由連帶保證廠商即友臣公司接辦，上訴人已於93
    年11月16日收受上開函文。上訴人收受上開函文後，已知悉
    系爭工程將交由友臣公司施作，上訴人之工程款請求權，自
    接獲通知時起即應行使，上訴人遲至96年1月22日才提起本
    件訴訟，已逾民法第一百二十七條第七款所定之二年時效期
    間，被上訴人自得拒絕給付。縱認上訴人請求權未罹於時效
    消滅，上訴人施作結算金額543萬1843元，應扣除施作錯誤
    打除之17萬1536元，及被上訴人為打除上開施作錯誤部分支
    出之13萬0729元。又系爭工程因可歸責於上訴人致遲延數年
    ，依系爭契約第二十二條第一項約定，應按逾期日數，每日
    賠償結算總價3/1000逾期罰款，逾期罰款最高不超過結算總
    價1/10，系爭工程結算總價為711萬6190元，遲延超過34日
    ，應扣罰逾期金71萬1619元等語，資為抗辯。
三、上訴人主張其於88年8月間承攬系爭工程，並邀同訴外人友
    臣公司為連帶保證人與被上訴人簽訂系爭契約，約定總價為
    1180萬元，竣工期限為150個工作天，被上訴人於92年7月15
    日函知上訴人稱：「本案經測量公司現地實測結果發現貴公
    司未依契約圖說施工（護岸線型及高程皆不符）」等語，要
    求上訴人於接獲通知次日起10日內進場改正缺失，上訴人於
    92年7月24日回函駁斥，惟未獲置理。被上訴人嗣於93年12
    月15日函知友臣公司進場施工，系爭工程於完工驗收後，被
    上訴人僅給付上訴人工程款412萬3980元，而友臣公司領取
    工程款299萬2210元等事實，為被上訴人所不爭執，且有系
    爭契約書、估價單、現場相片、工程數量計算表、兩造往來
    函文在卷可憑（見原審卷7至14、30至38、71至106頁），堪
    信上訴人上開主張為真實。
四、上訴人主張系爭工程因工程用地爭議而停工，工程遲延非可
    歸責於上訴人；被上訴人則抗辯以系爭工程係因可歸責於上
    訴人之事由，致延誤履約期限且情節重大等語。按法院於確
    定判決理由中，就訴訟標的以外當事人所主張之重要爭點本
    於當事人辯論之結果已為判斷時，除有顯然違背法令，或當
    事人已提出新訴訟資料足以推翻原判斷之情形外，同一當事
    人就與該重要爭點有關所提起之他訴訟，不得再為相反之主
    張，法院亦不得作相反之判斷，以符民事訴訟法上之誠信原
    則。查，系爭工程因可歸責於上訴人之事由，致延誤履約期
    限情節重大，業經台灣南投地方法院94年度國字第2號及本
    院95年度上國字第3號確定判決認定屬實，有該判決在卷可
    稽（見原審卷52至69頁），該訴訟事件之當事人與本件訴訟
    事件之當事人相同，上訴人亦未提出新訴訟資料足以推翻原
    判斷，本院自不得為相反之判斷，是被上訴人抗辯系爭工程
    係因可歸責於上訴人之事由，致延誤履約期限且情節重大等
    語，應可採取。又，系爭契約第七條約定系爭工程於契約簽
    訂後10日內開工，於開工之日起150工作天完工（見原審卷
    98頁背面），系爭契約簽訂於88年5月13日，依被上訴人書
    狀所載，係於88年5月22日開工（見本院卷(一)138頁），系爭
    工程曾於89年11月2日召開用地協調會，其會議紀錄記載結
    論為：「一、本案工程因部份用地未解決，以致該部分無法
    按原設計圖施工，…。二、用地已解決部分（約長270公尺
    ）承包商，應按原設計圖說施作完成後，按實作數量辦理決
    算（目前尚未完成部分為溝底及6公尺寬水泥路面和版橋）
    」等語，有該協調會紀錄在卷可憑（見原審卷49至51頁）。
    復於90年3月16日再次召開用地協調會，其會議紀錄結論為
    ：「(一)本案工程崎腳排水改善（第二期工程），前段用地（
    約270公尺）經中崎里長允諾已協調相關業主同意使用，該
    部分按原設計圖說施作，完成後，按實作數量辦理結算。（
    目前該段尚未完成部分為溝底及6公尺寬提防道路和版橋）
    。(二)後段工程用地未解決部分，經地方（中崎里里長），要
    求不再施工，就已施作部分（溝牆）按實作數量辦理決算，
    惟已開挖土地方，應予回復，以利耕作。(三)於3K+950處有一
    直徑30公分涵管，因先前施工時，不慎堵塞，承包商應予清
    除暢通。(四)本案工程自88年12月21日奉准停工，本府於89年
    11月2日協調會後，本府即時於89年12月18日（89）投府水
    字第89198592號函請承包商（上壹營造有限公司）於89年12
    月20日起復工在案，惟該段期間，至今部分業主仍有意見，
    一直無法復工，因此承包商要求自本次協調會後於90年3月
    30日起復工，並由主辦單位（水利課）會後簽辦處理。」等
    語，亦有該會議紀錄在卷可稽（見原審卷71至73頁），上開
    協調會，上訴人均委任丙○○（即本件上訴人之訴訟代理人
    ）到場。被上訴人再以90年3月23日、4月9日、6月8日函知
    上訴人，以有關工程用地問題，已於90年3月16日召開用地
    協調會，會同相關人員協調解決，上訴人應依協調會結論辦
    理，自90年3月30日，儘速趕工等語，有各該函在卷可稽（
    見原審卷70、74、76頁），足認系爭工程於270公尺以前地
    主同意繼續施工，至於270公尺以後地主不同意提供土地繼
    續施工，而兩造於上開2次協調會已作成協調結論，即系爭
    工程於270公尺以前部分上訴人應於90年3月30日復工，並按
    原設計圖施作完成，至於270公尺以後部分不再施工。上訴
    人公司嗣後曾於93年5月21日委任丙○○至被上訴人縣政府
    會議室，召開系爭工程後續協調會，其協調會結論為：「…
    2.如本工程無法解除契約，乙方（即上訴人）同意依據90年
    3月16日用地協調會紀錄結論辦理本工程後續工程部分…」
    ，有該協調會紀錄在卷可憑（見本院卷(一)216頁），上訴人
    主張上開89年11月2日及90年3月16日協調會紀錄不實在，及
    系爭工程前段270公尺部分，係因地主抗爭，被上訴人就沿
    線工程用地遲未解決，始無法如期完工，其未復工，沿線地
    主不同意施工，非可歸責於上訴人之事由云云，並不足採。
五、被上訴人抗辯其於90年6月8日、9月10日、10月2日、11月5
    日、11月20日、91年4月9日、91年6月4日，多次函催上訴人
    依90年3月16日協調會結論儘速復工，最後限定上訴人於91
    年6月20日前復工，惟上訴人均不予置理，因上訴人遲不履
    約，乃通知連帶保證人即友臣公司接辦，完成系爭工程等語
    ，有各該函件、工程結算書、工程結算驗收證明、工程竣工
    驗收表在卷為證（見原審卷76至84頁、184至201頁、217至2
    19頁、本院卷(一)184至194頁），應可採取。被上訴人又抗辯
    依系爭契約第二十三條第三項約定，上訴人應自動無異議放
    棄對系爭契約應得之權利，其尚未領取之工程估驗款，全部
    工程保留款，履約保證金保證人代辦未完成工程之工程款債
    權以及各項扣罰款均即轉讓予友臣公司承受之。上訴人主張
    該約定屬民法第二百四十七條之一第三、四款情形，依法當
    然無效。查，被上訴人為政府機關，系爭契約為被上訴人預
    定用於發包工程之制式化契約，此由契約形式僅將承包商、
    工程名稱、工程地點、工期計算、工程總價等少數部分空白
    以供填寫即明（見原審卷98至106頁）。系爭契約第二十三
    條第三項約定：「違約處理：…(三)如乙方（即上訴人，下同
    ）無法履行本契約規定之責任義務或負責人身故、歇業，其
    因承包本工程所生之債權債務，於承包人違約或不能完工，
    甲方（即被上訴人，下同）得通知乙方終止契約，或依本契
    約規定通知連帶保證人接辦時起，乙方除自動無異議放棄對
    本契約應得之權利外，其尚未領取之工程估驗款，全部工程
    保留款，履約保證金保證人代辦未完成工程之工程款債權以
    及各項扣罰款均即轉讓予保證人承受之。」（見原審卷32頁
    ），系爭契約屬定型化契約。按定作人於承攬人完成工作時
    ，雖其工作有瑕疵，仍無解於給付報酬之義務，僅定作人得
    定相當期限請求承攬人修補，如承攬人不於所定期限內修補
    瑕疵，或拒絕修補，或其瑕疵不能修補，定作人得依民法第
    四百九十四條解除契約，或請求減少報酬或賠償損害，而不
    得拒付報酬。系爭契約為定型化契約，依系爭契約第二十三
    條第三項約定，被上訴人於通知上訴人終止契約，或通知連
    帶保證人接辦時起，上訴人應無異議放棄對本契約應得之權
    利，及尚未領取之工程估驗款，全部工程保留款，履約保證
    金均即轉讓予保證人承受之，此條款強令上訴人拋棄已施作
    之工程所生對被上訴人之承攬報酬請求權，核其情形顯失公
    平，依民法第二百四十七條之一第三、四款之規定，該部分
    約定無效。而被上訴人抗辯友臣公司因施作系爭工程支出之
    混凝土、鋼筋、機具費用及工資等約為274萬餘元，加計管
    理費7%、營業稅5%，施作成本為308萬7811元，其領取工程
    款299萬2210元，未逾其應領取之款項等語，應可認上訴人
    施作之工程報酬，友臣公司並未領取。被上訴人以系爭契約
    第二十三條第三項約定，抗辯上訴人無權請求承攬報酬云云
    ，不足採取。
六、上訴人主張系爭工程其施作之部分價值616萬8861元，被上
    訴人僅給付412萬3980元，尚應給付204萬4881元，加計其按
    圖施工卻為被上訴人打除部分金額17萬6790元，合計被上訴
    人應再給付其222萬1671元等語。為被上訴人所否認，並以
    前詞置辯。經查：
  (一)上訴人雖主張其施作之部分價值616萬8861元，且需再加計
    其按圖施工卻為被上訴人打除部分金額17萬6790元，惟上訴
    人起訴時主張其於95年11月25日與友臣公司會同測量人員丁
    ○○至工地現場測量，並依據友臣公司所提出變更設計圖依
    其施作項目數量予以計價，經計算上訴人現場實際施工數量
    為162萬1507元，已施作被拆除部分為6萬8206元，原存放工
    地現場鋼筋為24萬7116元，合計193萬6829元，為被上訴人
    應給付上訴人之款項（見原審卷4、5頁）；嗣稱系爭工程於
    友臣公司竣工後，在94年9月21日驗收，計算實作金額為711
    萬6190元，減去友臣公司實作金額137萬0703.6元及上訴人
    已領得估驗款412萬3980元，得162萬1506.4元，為被上訴人
    應給付上訴人之工程款（見原審卷223頁）；嗣改稱依被上
    訴人所製作之工程竣工驗收表所載1至12項總金額為606萬13
    12.03元，扣除友臣公司施作之6至12項工程金額後為524萬
    5291.94元，再以上訴人與友臣公司之施工比例為86.5%與13
    .5%，及被上訴人所製作之工程竣工驗收表所載驗收結算金
    額為711萬6190元，扣除訴外人友臣公司施作之94萬7329元
    後，上訴人施作應領取之工程款應為616萬8861元，扣除被
    上訴人已給付工程款412萬3980元，再加計上訴人按圖施工
    卻為被上訴人打除部分金額17萬6790元，合計被上訴人應給
    付222萬1671元（見原審卷326頁）；嗣於本院又主張友臣公
    司負責人鄒若臣虛報施工內容，其實際施作金額僅約75萬元
    等語（見本院卷(二)19頁）。上訴人主張前後反覆，已難信為
    真實，且上開金額計算依據，無非以上訴人於95年10月14日
    函請被上訴人將系爭工程有關上訴人實際施作數量及金額將
    結算書及變更設計圖函送上訴人，被上訴人於95年10月27日
    函覆以上訴人為釐清實際施作數量等事宜應逕洽友臣公司查
    詢，上訴人代理人丙○○（即本件訴訟代理人）於95年11月
    25日與友臣公司負責人鄒若臣會同測量人員丁○○至工地現
    場測量，並依據友臣公司所提出變更設計圖依其施作項目數
    量予以計價之結果，或以被上訴人所製作之工程竣工驗收表
    推算而來，按上訴人邀丁○○至現場測量時，並未會同被上
    訴人到場確認，且系爭工程曾變更設計，為兩造所不爭，並
    有被上訴人編製日期94年4月之工程變更設計預算書在卷可
    證（見本院卷(一)74至100頁），而上訴人自承於工程變更設
    計後，未再進場施作（見原審卷360頁），上開於系爭工程
    95年驗收後單方測量或依驗收表結算金額推算之結果，自不
    足為上訴人實際施作數量與價值之證明。
  (二)被上訴人自承上訴人施作結算金額為543萬1843元（見本院
    卷(一)57、104頁、(二)8頁），僅支付上訴人工程款412萬3980
    元（見原審卷40頁、本院卷(一)104頁），尚有130萬7863元未
    給付。
  (三)兩造不爭執上訴人施作後，被打除部分金額為17萬1536元（
    見本院卷(一)50頁背面）。被上訴人抗辯3K800-3K836右側護
    岸及溝底高程部分，係因上訴人未按圖施作而拆除，應自工
    程款中扣除17萬1536元，及扣除為打除上開工程支出之工程
    費13萬0729元等語，並舉證人鄒若臣、戊○○為證據方法。
    查，鄒若臣證稱：右側護岸及溝底高程確實有拆除，原因不
    明，係被上訴人叫其拆除，溝底高程的部分，末端過高導致
    水流無法流過，所以拆除等語（見原審卷281頁）；戊○○
    證稱：3K800-3K836右側護岸設計圖僅一排護岸，上訴人施
    作兩排，所以才拆除外側護岸，溝底高程部分與設計圖不符
    合，水流無法流過，所以才拆除（見原審卷281頁）。惟上
    訴人施作之系爭工程，自88年12月21日停工，召開多次用地
    協調會，於90年3月16日召開用地協調會後，作成如上所述
    會議結論。而上訴人於93年12月6日會勘紀錄，亦載明因地
    主之要求而將護岸保護工程打除，並依90年3月16日會勘結
    論辦理變更設計等語，有93年12月6日會勘紀錄在卷可證（
    見本院卷(一)117至118頁），上訴人自88年12月21日經上訴人
    同意停工後，即未再進場施工，被上訴人自93年12月6日會
    勘紀錄後，始變更設計，而由友臣公司打除上訴人原施作之
    部分工程，尚難以此認係上訴人未按原設計圖施工違約所致
    。是被上訴人抗辯應扣除被打除之工程17萬1536元，及為打
    除上開工程支出之工程費13萬0729元云云，即不足取。
  (四)依系爭契約第二十二條第一項約定：「罰則：(一)逾期罰款：
    乙方（即上訴人，下同）如不依照契約規定期限完工，應按
    逾期日數，每日賠償甲方（即被上訴人，下同）損失；按結
    算總價千分之三計算的逾期罰款，該項罰款應由乙方在本工
    程驗收合格後向甲方繳納，甲方亦得在乙方未領取工程款中
    ，或履約保證金中扣除，如有不足，得向乙方履約保證人追
    繳之，但其最高額逾期罰款金額，不超過結算總價十分之一
    為限。」（見原審卷104頁），如上所述，系爭工程原訂工
    期150工作天，雖一度停工，惟經協調已可復工，上訴人原
    要求於90年3月30日起復工，經被上訴人同意，上訴人未履
    行，嗣被上訴人屢次催促上訴人復工，並限定上訴人於91年
    6月20日前復工（見本院卷(一)194頁），上訴人仍拒絕復工，
    嗣被上訴人於93年12月15日函知連帶保證人友臣公司施作，
    始完成工程，上訴人自承系爭工程遲至94年9月21日完成驗
    收（見本院卷(一)132頁），系爭工程係因可歸責於上訴人之
    事由，致延誤履約期限且情節重大，已如上述。上訴人應依
    上開約定，按日以結算總價3/1000計算逾期罰款，系爭工程
    原訂工期150工作天，而友臣公司自94年7月5日施工（復工
    ），至94年9月21日驗收完畢，僅2月餘即完成，有工程結算
    驗收證明書在卷可證（見原審卷217頁），以被上訴人通知
    上訴人自最後期限之91年6月20日起復工，系爭工程約於91
    年10月間即可完成驗收，系爭工程逾期2年半，使系爭工程
    即竹山崎腳排水改善工程延遲逾2年始完成，竹山鎮崎腳地
    區之居民，因排水工程延遲改善而造成損害，影響被上訴人
    對公共工程建設之效率及被上訴人之施政品質甚鉅，應甚明
    確。被上訴人以最高額之逾期罰款金額，即結算總價711萬
    6190元（見原審卷225頁）之1/10，計算上訴人之逾期罰款
    金額為71萬1619元，應可採取。
  (五)本件被上訴人93年12月15日通知保證人友臣公司施作時，已
    就上訴人施作系爭工程部分，請明宙工程顧問有限公司派員
    就上訴人已完成系爭工程部分，製作之工程施工結算書在卷
    （見原審卷184至201頁），且據戊○○證稱：其至現場就上
    訴人施作部分測量而作成上開結算書等語（見原審卷229至2
    31頁），是上訴人實際施作之數量已甚明確。上訴人請求以
    原始設計圖、變更設計預算書等項鑑定上訴人於變更設計前
    完成之工程及工程款云云，核無必要，難以准許。
  (六)由上所述，上訴人就系爭工程已施作之金額為543萬1843元
    ，被上訴人僅給付上訴人工程款412萬3980元，尚應給付130
    萬7863元，惟系爭工程因可歸責於上訴人之事由而遲延，應
    扣罰違約金71萬1619元，則上訴人依承攬契約得請求被上訴
    人給付之金額為59萬6244元，及法定遲延利息。
七、被上訴人抗辯依系爭契約第十二條第一項約定，可知上訴人
    之承攬報酬除得於工程完工驗收後一次請求外，亦得於分別
    完成時即得請求，故各該請求權之時效期間，自各該工程完
    成後由上訴人提出估驗明細單，經被上訴人核符簽認後即行
    起算；且被上訴人於93年11月15日即以府流利字第09302128
    600號函通知上訴人，因上訴人遲不履行契約，被上訴人依
    據契約第二十三條第三項規定，將系爭工程交由連帶保證廠
    商即友臣公司接辦，被上訴人至遲於收受該通知函時即應行
    使請求權，卻遲至96年1月22日始提起本訴，已罹於民法第
    一百二十七條第七款規定二年之請求權時效等語。惟按現今
    工程實務雖多採用分期估驗付款及結算工程款給付方式，承
    攬契約之工程款債權仍為一體，僅係其付款方式為可分期給
    付而已。蓋所謂工程估驗款，係指按工程完成之數量、進度
    付款之方式，施工期間，承包商得定期以書面申請估驗計價
    ，經業主核實後付給該期內完成工程數量之一定比例金額，
    其餘則為保留款。究其目的，無非係對於承包商財務上之融
    資。蓋公共工程承攬契約，一般規模均甚龐大，牽涉鉅額交
    易金額，冗長之施工期間，若定作人於承攬人完成全部工程
    後始給付報酬，則承攬人之財務負擔勢將十分沉重，容易產
    生違約事項；然若定作人於工程進行期間即全部付款，定作
    人又須負擔承攬人將來不履約之所有風險，是以乃有所謂就
    承攬人已施作未經正式驗收之工作先為估驗計價，經點驗合
    格後，分期請求估驗計價款之設計。估驗款不涉及工程驗收
    交付，僅在確認估驗期內已完成工程之數量與價值，此徵之
    工程契約通常訂有估驗計價時，尚保留一定比例保留款，迄
    工程完工驗收結算時，始一次無息給付自明。定作人對工程
    估驗款之付款不視為工程之驗收，且嗣發現錯誤得更正之，
    或在驗收時扣減等，則承攬人於各期所領估驗款，僅係對已
    完成工程數量確認，與受領部分工程之價值，尚不得認為係
    承攬報酬消滅時效起算之時點，仍應以工程經驗收時起算消
    滅時效。查，系爭契約雖約定於88年5月13日契約簽訂後10
    日內開工，並於開工之日起150工作天完工，惟於94年9月21
    日始完成驗收，則上訴人於96年1月22日提起本訴，尚未逾
    民法第一百二十七條第七款規定之二年時效，被上訴人以上
    訴人請求權已罹於時效，不得再行請求，不足採取。
八、綜上所述，上訴人本於承攬契約之法律關係，請求被上訴人
    給付59萬6244元，及自起訴狀繕本送達翌日即96年2月16日
    起至清償日止，按週年利率5%計算之利息，為有理由，應予
    准許；逾此所為請求，為無理由，應予駁回。原審就上開應
    准許部分，為上訴人敗訴之判決，尚有未洽，上訴意旨求予
    廢棄改判，為有理由，爰由本院予以廢棄改判如主文第2項
    所示。至於上訴人之請求不應准許部分，原審為上訴人敗訴
    之判決，並駁回其假執行之聲請，經核於法並無不合，上訴
    意旨求予廢棄改判，為無理由，應駁回其上訴。本判決所命
    給付未逾150萬元，一經宣示即告確定，無宣告假執行之必
    要，原判決就此部分駁回上訴人假執行之聲請，理由雖有不
    同，結論尚無二致，應予維持。本件事證已臻明確，兩造其
    餘攻擊防禦方法及舉證，核與本件判決結果不生影響，毋庸
    逐一論列，併此敘明。
據上論結：本件上訴為一部有理由，一部無理由，依民事訴訟法
第四百五十條、第四百四十九條第一項、第七十九條，判決如主
文。
中    華    民    國    98    年    11    月    11    日
                民事第一庭    審判長法  官  吳火川
                                    法  官  胡景彬
                                    法  官  饒鴻鵬
以上正本係照原本作成。
上訴人得上訴。
如對本判決上訴，須於收受判決送達後20日內向本院提出上訴書
狀，其未表明上訴理由者，應於提出上訴後20日內向本院提出上
訴理由書（須按他造人數附具繕本）。
上訴時應提出委任律師為訴訟代理人之委任狀。具有民事訴訟法
第466條之1第1項但書或第2項之情形為訴訟代理人者，另應附具
律師及格證書及釋明委任人與受任人有該條項所定關係之釋明文
書影本。
                                     書記官  林明冬
中    華    民    國    98    年    11    月    11    日
                                                      Ｖ


司法院資訊處製作；財團法人民間司法改革基金會備份。
